【裁判字號】    89,台非,199
【裁判日期】    890713
【裁判案由】    過失傷害
【裁判全文】
最高法院刑事判決                                八十九年度台非字第一九九號
    上訴人  最高法院檢察署檢察總長
    被  告  甲○○
右上訴人因被告過失傷害案件，對於台灣台南地方法院中華民國八十九年一月三十一
日第一審確定判決（八十九年度交易字第三二號，起訴案號：台灣台南地方法院檢察
署八十八年度偵字第五三九七、一四九六九號），認為違法，提起非常上訴，本院判
決如左：
    主  文
原判決關於違背法令部分撤銷。
    理  由
非常上訴意旨稱：「本件原判決以被告所犯，係刑法第二百八十四條第一項（起訴書
係第二項前段）前段之罪，依同法第二百八十七條前段之規定須告訴乃論，茲據告訴
人陳瓊（已於八十八年五月九日死亡）之女兒陳室瑾撤回告訴，因依刑事訴訟法第二
百三十八條第一項、第三百零三條第三款規定，諭知公訴不受理，雖非無見。惟按刑
事訴訟法第二百三十八條第一項所稱之告訴人，係指有告訴權人且已實行告訴者而言
。其無告訴權之人固無撤回告訴之可言，即有告訴權之人而非由其實行告訴者，亦無
本條項之適用，必實行告訴之告訴權人始有撤回權，是項撤回權專屬於實行告訴之告
訴人，不生繼承問題，告訴人於告訴後死亡，其繼承人不能撤回，乃原判決竟以告訴
人陳瓊於告訴後死亡，已由其女兒陳室瑾於原審辯論終結前撤回告訴，而為公訴不受
理之判決，委有適用法則不當之違法。案經確定，爰依刑事訴訟法第四百四十一條、
第四百四十三條提起非常上訴，以資糾正。」等語。
本院按刑事訴訟法第三百零三條第三款所規定告訴乃論之罪，其告訴經撤回，應諭知
不受理之判決者，應指該項告訴業經告訴人合法撤回而言。是項撤回權專屬於實行告
訴之告訴人，不生繼承問題。其無告訴權之人固無撤回告訴之可言，即有告訴權之人
而非由其實行告訴者，亦不得撤回告訴。本件由卷內資料以觀，檢察官係依據被害人
陳瓊之告訴，以刑法第二百八十四條第二項前段之罪對被告甲○○提起公訴。其能撤
回告訴者，應為陳瓊本人。而陳瓊已於民國八十八年五月九日死亡，其並未撤回告訴
。乃原判決竟依陳瓊之女陳室瑾於原審辯論終結前撤回告訴，而為公訴不受理之判決
，自有適用法則不當之違法。非常上訴意旨執以指摘，洵有理由，惟原判決尚非不利
於被告，應僅將其違背法令部分撤銷，以資糾正。
據上論結，應依刑事訴訟法第四百四十七條第一項第一款前段，判決如主文。
中      華      民      國    八十九    年      七      月     十三     日
                              最高法院刑事第八庭
                                  審判長法官  吳  雄  銘
                                        法官  池  啟  明
                                        法官  石  木  欽
                                        法官  郭  毓  洲
                                        法官  吳  三  龍
      右正本證明與原本無異
                                              書  記  官
中      華      民      國    八十九    年      七      月     十七     日


司法院資訊處製作；財團法人民間司法改革基金會備份。
